【裁判字號】    98,消債清,54
【裁判日期】    980428
【裁判案由】    聲請清算程序
【裁判全文】
臺灣高雄地方法院民事裁定            98年度消債清字第54號
聲  請  人  甲○○
                        號
上列當事人聲請消費者債務清理事件，本院裁定如下：
    主  文
聲請駁回。
聲請費用由聲請人負擔。
    理  由
一、聲請意旨略以：聲請人前未曾依「中華民國銀行公會會員辦
    理消費金融案件無擔保債務協商機制」請求共同協商債務清
    償方案，後於消費者債務清理條例施行後乃向最大債權金融
    機構即中國人壽保險股份有限公司請求協商而未成立，而聲
    請人對金融機構因消費借貸所負之債務計達新台幣（下同）
    3,735,236 元，惟聲請人目前無業而無收入，已不能清償債
    務，而聲請人所負無擔保或無優先權之債務總額並未逾1,
    200 萬元，復未經法院裁定開始清算程序，爰依法聲請清算
    等語。
二、按「法院裁定開始清算程序前，得依職權訊問債務人、債權
    人及其他關係人，並得定期命債務人據實報告清算聲請前二
    年內財產變動之狀況。債務人違反前項報告義務者，法院得
    駁回清算之聲請。」，消費者債務清理條例第82條定有明文
    ，而此規定之目的，依其立法意旨乃在於清算程序係為保護
    有清理債務誠意之債務人而設，債務人如違反法院為判斷其
    是否開始清算程序所課之以報告義務，即足認其欠缺進行清
    算之誠意，且無聲請清算之真意，自無加以保護之必要，故
    債務人之消費者欲以上開條例為其所負義務之調整者，自應
    先本於誠信原則之本旨而盡調查之報告說明義務，以避免其
    藉此善意之立法而惡意圖謀減免債務，如否即認其欠缺進行
    清算之最大誠意而無須加以保護。
三、聲請人主張其於前業向最大債權金融機構中國人壽保險股份
    有限公司請求共同協商債務清償方案，惟於民國98年2 月9
    日業經該公司通知協商不成立，而其對金融機構因消費借貸
    所負之債務計達3,735,236 元，然其僅有名下之房屋兩筆、
    土地兩筆，且現亦無業而不能清償債務等語為本件清算之聲
    請，並提出前置協商不成立通知書（本院卷第95頁）、債權
    人清冊、財產及收入狀況說明書、戶籍謄本、綜合所得稅各
    類所得資料清單、財產歸屬資料清單、財團法人金融聯合徵
    信中心當事人查詢個人資料回覆書、勞工保險被保險人投保
    資料表等件為證。
三、惟聲請人係民國69年2 月22日出生，自94年8 月2 日由基亞
    生物科技股份有限公司退保後，即無任何勞保紀錄，且95、
    96年度亦無任何所得紀錄，此有聲請人之勞工保險被保險人
    投保資料表（本院卷第75頁）、財政部高雄市國稅局95、96
    年度綜合所得稅各類所得資料清單（本院卷第70、71頁）可
    參；而聲請人竟於95年9 月4 日向中國人壽保險股份有限公
    司申貸新台幣2,400,000 元以購買門牌號碼高雄市○○區○
    ○路78好7 樓之1 ，並每月付款13,125元，迄至97年8 月11
    日止始未繼續繳納，此有中國人壽保險股份有限公司函暨所
    附聲請人上開房屋建物、土地登記謄本、繳款紀錄（本院卷
    第183 至189 頁）附卷可稽；聲請人亦於95年8 月25日向中
    國信託商業銀行申貸900,000 元以購買門牌號碼高雄市○○
    區○○路91巷1 弄9 之5 號，並每月付款4,834 元，迄至97
    年10月13日止始未繼續繳納，此有中國信託商業銀行函暨所
    附聲請人繳款紀錄（本院卷第190 至196 頁）、該房屋建物
    及土地登記謄本（本院卷第76至78頁）附卷可稽。則聲請人
    目前既僅29歲，正值壯年，95、96年間迄今均無任何工作收
    入，卻於95年間購入房屋兩筆，且均按月繳納房貸至97年10
    月，是本院就聲請人所陳之每月必要支出及收入等項存有疑
    義，業於98年3 月24日發函通知其限期釋明「(一)聲請人歷來
    之工作經歷？(二)聲請人自95年迄今均無工作，如何繳納對中
    國人壽股份有限公司及中國信託商業銀行之房貸，繳納房貸
    之金額從何而來？(三)聲請人之身體狀況為何？身高、體重若
    干？有無特殊疾病？(四)聲請人自95年迄今均無工作收入，如
    何支應生活所需支出？」等情（本院卷第119 頁）以憑辦理
    ，惟聲請人於同年4 月6 日、4 月14日僅具狀陳報：其身高
    165 公分，體重75公斤，無特殊疾病，一直努力尋找工作，
    惟僅高職肄業，求職屢屢碰壁，聲請人之必要生活支出均由
    親友接濟等語（本院卷第135 、152 頁），而僅泛引法院准
    予清算裁定意旨等為空洞之陳述，就本院所責令之說明事項
    則無任何補正，是本院於裁定開始清算程序前，為判斷聲請
    人是否應開始清算程序既已定期令之報告財產狀況及為說明
    ，其自應依此檢具相關書證而善為釋明始符法律課予之誠實
    說明義務，今聲請人既未於期限內妥為說明，依上開說明，
    應足認其欠缺進行清算之誠意，且無聲請清算之真意，本院
    依法自無加以保護之必要，自應駁回其清算之聲請，爰裁定
    如主文。
四、依消費者債務清理條例第82條、第15條，民事訴訟法第78條
    ，裁定如主文。
中    華    民    國    98    年    4     月    28    日
              民事第一庭    法  官  郭瓊徽
上為正本係依原本作成。
如不服本裁定，應於裁定送達後10日內，以書狀向本院提出抗告
，並繳納抗告費新臺幣1 千元。
中    華    民    國    98    年    4     月    28    日
                            書記官  簡文清


司法院資訊處製作；財團法人民間司法改革基金會備份。
